【裁判字號】    98,司財管,37
【裁判日期】    981230
【裁判案由】    指定遺產管理人
【裁判全文】
臺灣臺南地方法院民事裁定            98年度司財管字第37號
聲  請  人  臺南市農會
法定代理人  乙○○
代  理  人  甲○○
上列聲請人聲請對被繼承人楊玉玫選任遺產管理人事件，本院裁
定如下：
    主  文
選任財政部國有財產局臺灣南區辦事處臺南分處為被繼承人楊玉
玫之遺產管理人。
聲請程序費用新臺幣壹仟元由被繼承人楊玉玫之遺產負擔。
    理      由
一、按繼承人均拋棄其繼承權者，準用關於無人承認繼承之規定
    ，民法第1176條第6項定有明文。又繼承開始時，繼承人之
    有無不明，而不能依民法第1177條選定遺產管理人時，得由
    利害關係人聲請法院選任之，民法第1178條第2項亦定有明
    文。
二、本件聲請意旨略以：被繼承人楊玉玫（女，民國○○年○月○○
    日生，身分證統一編號：Ｚ000000000號，97年11月30日死亡
    ，生前最後住所：臺南縣仁德鄉○○村○○鄰○○路○段914
    巷31號）於95年12月4日向聲請人分別借用新臺幣(下同)2,
    500,000元、3,300,000元整，經繳納本金及利息，尚欠本金
    2,338,574元、3,082,536元。詎料被繼承人於97年11月30日
    死亡，是繼承已經開始，遺有財產，惟因被繼承人楊玉玫所
    有之繼承人皆已拋棄繼承，以致債權人之債權無法行使，為
    確保聲請人之權益，爰以利害關係人之身分聲請法院指定財
    政部國有財產局臺灣南區辦事處臺南分處為遺產管理人等語
    。
三、經查：聲請人主張之前開事實，業據提出被繼承人楊玉玫借
    據影本2件、土地謄本2件、除戶謄本1件、98年11月10日南
    院龍家寅98繼字第5號函影本1件、繼承系統表1份附卷為憑
    。並經本院依職權調閱本院98年度繼字第5號拋棄繼承事件
    卷宗核閱綦詳，是聲請人之主張應足採信。又查被繼承人楊
    玉玫死亡後，其法定繼承人皆已依法拋棄繼承權經本院准予
    備查，且未準用民法第1177條之規定選定遺產管理人，而被
    繼承人楊玉玫為聲請人之債務人，故聲請人以利害關係人之
    身分聲請選任被繼承人楊玉玫之遺產管理人，核與上開規定
    並無不合，應予准許。
四、按公示催告期限屆滿，無繼承人承認繼承時，其遺產於清償
    債權，並交付遺贈物後，如有剩餘，歸屬國庫；又按非公用
    國有財產以財政部國有財產局為管理機關，民法第1185條、
    國有財產法第12條分別定有明文。查本件被繼承人楊玉玫之
    法定繼承人皆已依法拋棄繼承權經本院准予備查，復未準用
    民法第1177條之規定選定遺產管理人，且經本院函詢被繼承
    人楊玉玫原繼承人即兄弟姐妹戊○○、己○○、丁○○、丙
    ○○等有無擔任被繼承人楊玉玫之遺產管理人之意願，迄今
    均未回覆本院，足徵被繼承人楊玉玫之原繼承人對被繼承人
    楊玉玫遺產之處置已漠不關心；又查被繼承人楊玉玫之遺產
    ，倘無人承認繼承時，將於清償債權，交付遺贈物後，歸屬
    國庫，為使被繼承人楊玉玫遺產之處置順利進行，本院認選
    任財政部國有財產局臺灣南區辦事處臺南分處為被繼承人楊
    玉玫之遺產管理人為適當。
五、依非訟事件法第157條、第24條第1項，裁定如主文。
中    華    民    國    98    年    12    月    30    日
                  家事法庭      司法事務官  林可婷
以上正本係照原本作成。
如對本裁定抗告須於裁定送達後10日內向本院提出抗告狀。
中    華    民    國    99    年    1     月    4     日
                                書  記  官  郭春慧


司法院資訊處製作；財團法人民間司法改革基金會備份。
